【裁判字號】    91,易,1316
【裁判日期】    920110
【裁判案由】    業務侵占
【裁判全文】
臺灣臺北地方法院刑事判決                        九十一年度易字第一三一六號
    公  訴  人  臺灣臺北地方法院檢察署檢察官
    被      告  乙○○  男  三.
右列被告因業務侵占案件，經檢察官起訴（九十年度偵續字第一０九號），本院判決
如左：
    主  文
乙○○共同意圖為自己不法之所有，而侵占對於業務上所持有之物，處有期徒刑陸月
，如易科罰金，以參佰元折算壹日。
    事  實
一、乙○○於民國八十九年七月間係位於台北市○○○路○段二二二之一號聯騰汽車
    有限公司（下稱聯騰公司，代表人甲○○）之業務員，負責銷售汽車及向客戶收
    取車款，並繳回聯騰公司等工作，為從事業務之人，適莊見發於八十九年七月十
    九日經乙○○之接洽，以新台幣（下同）一百三十萬元之代價向聯騰公司購買克
    萊斯勒三００Ｍ型自用小用車一輛，先給付定金二萬元，詎因亦在聯騰公司擔任
    業務員之同事邢中銘（另案由台灣板橋地方法院審理，現通緝中）積欠他人債務
    ，挪用先前向不知名之客戶收取之車款，為填補先前挪用之車款，乙○○竟與邢
    中銘共同基於為邢中銘不法所有之犯意聯絡，於八十九年七月二十六日（起訴書
    誤載為八十九年七月十九日）相偕至位於台北市○○○路○段十四號二樓之二莊
    見發之聯絡處，利用其代理聯騰公司向莊見發收取現金五十八萬元一千元車款及
    保險費、領牌費等費用之職務之便（另七十萬元由莊見發以匯款方式匯入聯騰公
    司帳戶繳交），將業務上所持有應繳回聯騰公司之五十八萬元一千元侵占入己，
    交付邢中銘用以清償先前遭邢中銘挪用未繳回聯騰公司之車款，嗣經聯騰公司查
    悉上情。
二、案經聯騰公司訴由台北市政府警察局松山分局報請臺灣臺北地方法院檢察署檢察
    官偵查起訴。
    理  由
一、訊據被告否認有何右揭業務侵占犯行，辯稱：「伊確與邢中銘至客戶莊見發處收
    取車款，錢是二人一起簽收的，邢中銘比較年長，當天他說他沒事，要陪我一起
    去收錢，伊僅取走伊應得之佣金四萬元，餘五十八萬元車款伊交給邢中銘繳回公
    司（另七十萬元由莊見發以匯款方式繳交），但後來邢中銘未繳伊這筆車款，而
    是交到自己客戶的車款，錢是邢中銘拿去用，切結書是伊被迫簽的，伊洵無業務
    侵占犯行。」云云。然查：右揭事實，業據告訴人聯騰公司代表人甲○○、代理
    人丙○指訴綦詳，並經證人莊見發到庭證稱其係於八十九年七月二十六日在其位
    於台北市○○○路○段十四號二樓之二之聯絡處，將現金五十八萬元一千元交給
    被告及邢中銘，另七十萬元則以匯款方式匯入告訴人聯騰公司帳戶繳交等情屬實
    （詳本院九十一年十二月十日訊問筆錄），亦核與證人即被告與邢中銘之主管朱
    正城證述：「八十九年七月三十一日下午十七時許，在公司後面邢中銘與乙○○
    來找我，請我到車上，邢中銘告訴我說錢有收，但花掉了，怎麼辦，我反問他們
    錢是否他們花掉了，乙○○在車後點頭，另外客戶催車時，我問乙○○為何未收
    到錢，乙○○說客戶要先交車才付另一半的錢。」等語以證明被告確與邢中銘共
    謀將其所收取之前揭款項侵占入己予以挪用等情相符（詳九十年度偵續字第一０
    九號卷第二十頁正面），而附卷之被告於八十九年八月二日與邢中銘共同書立之
    切結書中記載：「職等邢中銘、乙○○屬市民所業代（業務代表），客戶莊見發
    所收取款項不足五十八萬元（漏載一千元）職等已私自挪用．．．」等語，被告
    於切結書中自承其與邢中銘挪用業務上所持有之五十八萬元款項，雖其辯稱其係
    因證人朱正城認為其與邢中銘挪用公款，若不簽具切結書即報警，其係在半脅迫
    情況下簽具云云，惟並無證據證明其說，況被告當時已二十九歲，係有相當智識
    及社會經驗之人，應深知簽具切結書之意義及法律效果，如確未挪用，大可拒絕
    簽署，豈有可能因證人朱正城稱如不從就報警，即率爾簽具該切結書，其此部分
    所辯與常理有違，不足採信，益徵告訴人之指訴與事實相符。況被告既自承：「
    我八十九年年初在告訴人公司上班，以前都是自己一個人去收錢，那次邢中銘說
    他沒事，要陪我一起去，五十八萬一千元現金不是我要向客戶收的，是邢中銘要
    向客戶收的。」等語（詳本院九十一年十一月十九日訊問筆錄），至案發時被告
    已在告訴人公司任職汽車銷售業務員半年，之前均自己向負責之客戶收取車款，
    應知代理告訴人公司向客戶收取之業務上持有之款項，應親自交付告訴人公司出
    納人員，何以任由邢中銘插手向其負責之客戶收款事宜？再證人莊見發到庭證稱
    ：「邢中銘與乙○○一起來我店裏，說因為我買的車是前一年的車子，他們公司
    沒有現貨，需要一半用現金給付，一半用匯款，（檢察官問：說這話的是何人？
    ）邢中銘，乙○○當時在旁邊，（檢察官問：你既然車子是跟乙○○訂的，有無
    問乙○○的意見？）因為乙○○在旁邊，沒有說不可以，所以我就付了，現金、
    匯款是同一天，差不到五分鐘。」等語（詳本院九十一年十二月十日訊問筆錄）
    ，告訴人公司並無購買前一年份之車輛須一部分現金給付，一部分匯款之規定，
    邢中銘向證人莊見發謊稱因證人莊見發購買車輛係前一年份車，告訴人公司沒有
    現貨，需要一半用現金給付，一半用匯款時，被告乙○○當時即在旁邊，聽聞甚
    詳，何以未表示反對？顯見其以上所辯，要與常情不合，不足採信。此外，復有
    告訴人公司登記執照、營利事業登記證、車輛保險承諾書、要保書、訂單約定書
    、匯款條、估價單、收據等影本各一件及收款明細表、存證信函等影本各二件在
    卷足憑。至於證人丁○○到庭證稱其曾在辦公室內聽聞邢中銘向證人朱正城承認
    其侵占公款，未聽到邢中銘是否提到乙○○有無分到錢等情，僅足證明邢中銘將
    被告所交付其向證人莊見發收取之前揭五十八萬一千元款項用以清償先前遭邢中
    銘挪用未繳回聯騰公司之車款，不足以據此推論被告並未與邢中銘謀議共同侵占
    前揭款項，另證人戊○○到庭證稱其向告訴人購車所繳車款亦遭邢中銘挪用等情
    ，僅足證明邢中銘侵占證人戊○○所繳車款，不足以據此推論被告未與邢中銘謀
    議共同侵占前揭證人莊見發繳納之款項。綜上所述，被告事先與邢中銘謀議，將
    其業務上所持有應繳回告訴人之五十八萬一千元侵占入己，交付邢中銘用以清償
    先前遭邢中銘挪用未繳回聯騰公司之車款，而有不法所有意圖甚明。本件事證明
    確，被告被告上揭業務侵占犯行，堪以認定。
二、查被告於八十九年七月間係告訴人公司業務員，負責銷售汽車及向客戶收取車款
    並繳回聯騰公司等工作，為從事業務之人，核其所為，係犯刑法第三百三十六條
    第二項之業務侵占罪。被告與不負責收取本件客戶即證人莊見發之車款之身分之
    邢中銘之間，就上開業務侵占犯行間，有犯意聯絡及行為分擔，應依刑法第三十
    一條第一項規定，論以共同正犯。爰審酌被告犯罪動機、目的係因同事即共同正
    犯邢中銘積欠他人債務，挪用先前向不知名之客戶收取之車款，為填補先前挪用
    之車款，被告一時失慮，擅自挪用其業務上所持有應繳回告訴人公司之五十八萬
    元一千元，交付邢中銘用以清償先前遭邢中銘挪用未繳回聯騰公司之車款，始致
    觸刑章，智識程度、所侵占之數額為五十八萬一千元，犯罪後未承認犯行之態度
    ，且尚未與告訴人達成民事和解，惟念被告並無犯罪前科，素行良好等一切情狀
    ，量處如主文所示之刑，並諭知易科罰金之折算標準。末按被告行為後，刑法第
    四十一條業已於九十年一月四日修正，並於九十年一月十日經總統公布，於九十
    年一月十二日生效，修正前刑法第四十一條係規定：「犯最重本刑為三年以下有
    期徒刑以下刑之罪，而受六月以下有期徒刑或拘役之宣告，因身體、教育、職業
    或家庭之關係，執行顯有困難，得以一元以上三元以下折算一日，易科罰金」之
    規定，修正後則規定：「犯最重本刑為五年以下有期徒刑以下之刑之罪，而受六
    個月以下有期徒刑或拘役之宣告，因身體、教育、職業、家庭之關係或其他正當
    事由，執行顯有困難者，得以一元以上三元以下折算一日，易科罰金。但確因不
    執行所宣告之刑，難收矯正之效，或難以維持法秩序者，不在此限。」，是修正
    後之刑法第四十一條第一項前段業已擴大得易科罰金之範圍，依新舊法比較結果
    ，應以新法較有利於被告，本件即應適用修正後之規定，併予諭知易科罰金之折
    算標準。
據上論斷，應依刑事訴訟法第二百九十九條第一項前段，刑法第二條第一項前段、第
二十八條、第三十一條第一項、第三百三十六條第二項、第四十一條第一項前段，罰
金罰鍰提高標準條例第一條前段、第二條，判決如主文。
本案經檢察官俞秀端到庭執行職務。
中      華      民      國      九十二      年      一月    十    日
                                      臺灣臺北地方法院刑事第六庭
                                          法  官    黃  雅  芬
右正本證明與原本無異。
如不服本判決，應於判決送達後十日內，向本院提出上訴狀。
                                          書記官    楊  麗  娟
中      華      民      國      九十二      年      一      月    十三  日
中華民國刑法第三百三十六條
(公務公益侵占罪、業務侵占罪)
對於公務上或因公益所持有之物，犯前條第一項之罪者，處一年以上七年以下有期徒
刑，得併科五千元以下罰金。
對於業務上所持有之物，犯前條第一項之罪者，處六月以上五年以下有期徒刑，得併
科三千元以下罰金。
前二項之未遂犯罰之。


司法院資訊處製作；財團法人民間司法改革基金會備份。
